臺灣高等法院臺中分院刑事判決　　　　　　　　　　九十四年度上訴字第二九四號
　　上　訴　人　臺灣臺中地方法院檢察署檢察官
　　上　訴　人
　　即　被　告　甲○○
　　選任辯護人　周平凡
右上訴人因被告毒品危害防制條例案件，不服臺灣臺中地方法院九十三年度訴字第一
五四○號中華民國九十三年十二月七日第一審判決（起訴案號：臺灣臺中地方法院檢
察署九十三年度偵字第一○七九九號），提起上訴，本院判決如左：
    主      文
原判決關於販賣第一級毒品、轉讓第二級毒品暨定應執行刑部分撤銷。
甲○○持有第一級毒品，累犯，處有期徒刑貳年。扣案之海洛因參拾包（合計淨重貳
玖點零柒公克，空包裝重拾壹點伍捌公克），沒收銷燬之。又共同連續轉讓第二級毒
品，累犯，處有期徒刑參年，扣案之安非他命柒包（合計淨重參壹點貳柒公克，空包
裝重參點零伍公克），沒收銷燬之。扣案之新臺幣伍仟元沒收。
其他上訴駁回。
撤銷改判與上訴駁回部分所處之有期徒刑，應執行有期徒刑伍年肆月。
    事      實
一、甲○○曾於民國（下同）八十九年間因違反毒品危害防制條例案件，經臺灣臺中
    地方法院以八十九年度訴字第二一○九號判決處有期徒刑十月確定，又於九十年
    間因違反毒品危害防制條例案件，經臺灣臺中地方法院以九十年度訴字第一三三
    八號判決處有期徒刑十月確定，前開所處徒刑，經於九十一年三月六日入監接續
    執行，於九十二年十月二日因縮短刑期而執行完畢。詎其仍不思警惕，明知海洛
    因係毒品危害防制條例第二條第一項第一款所列管之第一級毒品、安非他命係毒
    品危害防制條例第二條第二項第二款所列管之第二級毒品，依法不得持有、轉讓
    。竟基於持有第一級毒品海洛因之犯意，於九十三年二月間不詳日期、在不詳地
    點，向姓名、年籍不詳之綽號「阿楊」男子，購買第一級毒品海洛因，而非法持
    有之。並另行起意，基於轉讓第二級毒品之概括犯意，先自九十三年五月間起，
    至九十三年六月七日止，在其與女友李燕萍共同居住於臺中市工業區○○○路之
    租屋處，連續六次無償轉讓第二級毒品安非他命予其女友李燕萍施用。又因友人
    紀東興於九十三年六月七日晚上八時許，以電話向其索取安非他命施用，復於九
    十三年六月八日凌晨零時三十分許，由與其具有上開犯意聯絡之李燕萍駕駛車牌
    號碼九Ｕ－七九九三號自小客車，搭載甲○○共同前往臺中市○○路○段與宏福
    一巷口處與紀東興碰面，並由坐於副駕駛座之甲○○取出其所有，向姓名年籍不
    詳綽號「阿楊」之成年男子以每○．四公克新臺幣（下同）一千元之價格買入，
    共計價值約一萬元之第二級毒品安非他命二包（總毛重三．八一公克，總淨重三
    ．○五公克，共取○．○六公克供鑑驗用罄，總餘二．九九公克），遞交坐於駕
    駛座之李燕萍，由李燕萍接手轉交予站立車外靠近駕駛座旁之紀東興，而紀東興
    為免甲○○損失過重，乃交付五千元予甲○○收受。嗣交付完畢後，李燕萍與甲
    ○○共同駕車離去時，見紀東興為騎乘私人使用之重機車之二名男子（係發現李
    燕萍、甲○○二人駕車行蹤可疑而尾隨跟監之員警盧明宗、溫朝陽）攔下盤查，
    渠二人見狀，以為係歹徒搶錢或紀東興之仇家尋仇，李燕萍乃直覺加速逃離現場
    ；未幾，渠二人因恐上開二名不詳男子將紀東興押走，遂改由甲○○駕車在附近
    徘徊，而行經臺中市○○區○○路與福雅路一一一巷口時，因前方駛來一輛警用
    巡邏車正面阻擋於車頭，且見車後方駛來一輛重機車，而騎乘重機車之人員（即
    警員盧明宗、溫朝陽）已持槍敲其車窗玻璃示意渠等下車，斯時，甲○○已然知
    悉該兩名敲其車窗玻璃之人應係正依法執行職務之員警，竟為脫免逮捕，迅將上
    開自小客車倒車迴轉，衝撞後方之重機車（毀損部分未據告訴），並致站立一旁
    之警員盧明宗受有挫傷及撕裂傷（傷害部分未據告訴），而當場施強暴於盧明宗
    、溫朝陽二人，嗣因再撞擊停放路旁之車牌號碼ＯＤ－四八五一號自小客車，甲
    ○○始停下車子，而與李燕萍二人下車為警逮捕，並經警於甲○○身上及車上扣
    得第一級毒品海洛因三十包（合計淨重二九．○七公克，空包裝重一一．五八公
    克）、第二級毒品安非他命七包（合計淨重三一．二七公克，空包裝重三．○五
    公克）及含前開紀東興交付五千元之現金一萬四千五百元。
二、案經臺中市警察局第六分局報告臺灣臺中地方法院檢察署檢察官偵查起訴。
    理      由
一、關於證據能力方面：
    被告於本院審理中抗辯：「被抓的時候有被警察在車上打，但是沒有說教我怎麼
    說，也沒有說如果我不怎麼說就打我，警察製作訊問筆錄的時候沒有刑求，但是
    我的毒癮有發作，而在偵查的時候，我也是毒癮發作，而且檢察官有說如果我不
照實說，就要把我收押。」選任辯護人亦稱：「警詢部分，因為被告毒癮發作，
    之前又被警察打，所以供述沒有證據能力，偵查時，被告原來說沒有販賣，後來
    之所以改稱有，就是因為被告受到檢察官說如果不承認要聲請羈押，所以供述也
    沒有證據能力。」等語（見本院卷第四○頁）。經本院於九十四年四月十二日，
    當庭播放勘驗九十三年六月八日之警訊錄音帶內容。勘驗結果：一、『甲○○錄
    音帶第一捲』：錄音內容不甚清楚，雜訊很大，音量開至最大仍聽不出錄音內容
    。二、『紀東興錄音帶』：錄音內容不清楚，雜訊甚大，音量開至最大仍聽不出
    錄音內容。三、『甲○○錄音帶第二捲』：錄音內容不清楚，雜訊大，音量開至
    最大仍聽不出錄音內容。問：「對於本院上開勘驗有何意見？」辯護人答：「我
    們認為警察在訊問的過程中，有暫停錄音機的動作，如果被告的回答不合意，警
    察就不繼續錄音，直到被告的回答合意了，警察才會繼續錄音，從紀東興警訊錄
    音帶的品質聽來，可以知道警察一直有按暫停鍵的動作。」當庭播放勘驗九十三
    年六月八日偵訊光碟乙片。勘驗結果：一、螢幕帶出之日期係九十二年七月二十
    八日，自十六時十七分開始計時。二、畫面清晰。三、關於筆錄第三頁：『檢察
    官問：「帳冊是什麼意思？」被告答：「帳冊我沒有看過。」檢察官問：「帳冊
    是從你的包包搜出的，怎麼說沒有看過？」被告答：「從我包包？」檢察官問：
    「你是否從去年開始賣？」被告答：「去年？我還在關。」撥放至○○：○九：
    一一的地方，被告否認有販賣毒品。檢察官說：「你去跟法官說，聲請羈押（本
    院按：應是對在庭之法警交代）。到底有沒有賣，再給你一次機會？」被告答：
    「有。」』辯護人稱：「請參考偵查卷第六十九頁，檢察官已經批示要『聲請羈
    』，後來才劃掉改為交保十萬元。」四、餘與訊問筆錄同，畫面上之被告當時站
    立姿勢正常。問：「對於本院勘驗有何意見？」被告答：「那時我聽到檢察官要
    把我羈押，就亂說了，而且我當天有吸毒，毒癮發作，在檢察官面前我會害怕。
    」（見本院卷第六五至六七頁）。由以上勘驗結果可知，被告於九十三年六月八
    日警訊筆錄之陳述，既因錄音內容無法辨認，即難確認被告當時所陳述之內容如
    何及是否與錄音內容相符，依刑事訴訟法第一百零一條之一第二項規定，即難憑
    採為證據，應無證據能力。又關於被告於九十三年六月八日在檢察官訊問時所為
    之陳述，先則否認販賣，繼則承認販賣，同時間之供述，完全不同，且確有檢察
    官擬聲請羈押之言語，縱然不能因此遽認檢察官有違法取供之情事，然則被告或
    因顧慮恐被聲請羈押而胡亂供述，而為承認販賣毒品之自白，即難認被告當時之
    陳述，係出於其自由意志而為，其自白之任意性即有瑕疵，其證據能力有所欠缺
    ，亦難採為被告不利之論據，均先敘明。
二、訊據上訴人即被告甲○○（以下稱被告）於原審及本院審理中，對於持有第一級
    毒品海洛因及轉讓第二級毒品安非他命之犯行，均坦承不諱，並有經警在被告身
    上及車上查獲之第一級毒品海洛因三十包（合計淨重二九．○七公克，空包裝重
    一一．五八公克）、第二級毒品安非他命七包（合計淨重三一．二七公克，空包
    裝重三．○五公克），自紀東興身上當場查扣之安非他命二包（實際總毛重三．
    八一公克、總淨重三．○五公克，共取○．○六公克供鑑驗用罄，總餘重二．九
    九公克），及含紀東興交付五千元之現金一萬四千五百元扣案，可資佐證。在被
    告身上及車上所扣得之白粉三十包，經送鑑定結果，送驗白粉三十包均含第一級
    第六項毒品海洛因成分，合計淨重二九．○七公克（空包裝重一一．五八公克）
    ，純度二七．六九％，純質淨重八．○五公克，有法務部調查局九十三年七月二
    十日調科壹字第一二○○一四○八九號鑑定通知書附卷可稽（見原審卷第二五頁
    ）。自紀東興身上查獲之安非他命二包經鑑驗結果，總毛重三．八一公克，總淨
    重三．○五公克，共取○．○六公克供鑑驗用罄，總餘二．九九公克，確均含有
    第二級毒品甲基安非他命成分，有內政部警政署刑事警察局九十三年九月十三日
    刑鑑字第○九三○一八○七二四號鑑定通知書附卷可稽（見原審卷第五九頁）。
    又在被告身上及車上所扣得之結晶七包，經送鑑定結果，送驗結晶七包經檢驗結
    果均含第二級第八九項毒品甲基安非他命成分，合計淨重三一．二七公克，空包
    裝重三．○五公克，有法務部調查局九十三年七月二十八日調科壹字第○九三○
    ○二七八五六六號檢驗通知書附卷足憑（見原審卷第二一頁）。關於轉讓第二級
    毒品部分，核與證人李燕萍原審審理時證述（見原審卷第一○三至一○七頁），
    及證人紀東興於偵查中及原審審理時證述（見一○七四一號偵查卷第五六頁、原
    審卷第九六至一○○頁）之情節，大致相符。堪認被告之任意性自白，確與事實
    相符，自堪採信。被告持有第一級毒品、連續轉讓第二級毒品之犯行，均堪認定
    。
三、訊據被告矢口否認有何妨害公務犯行，辯稱：伊當時係在停等紅綠燈，有兩名男
    子敲打伊車玻璃窗，伊以為係行搶歹徒，遂倒車欲離去，而當時所撞擊之機車係
    一般人使用之機車，並非警用機車，且騎乘機車之人並未穿著警察制服，伊並不
    知道是警方在執行職務云云。然查，前揭被告甲○○於員警盧明宗、溫朝陽依法
    執行職務之時，以倒車迴轉之強暴方式，妨害公務之犯行，業據證人即員警盧明
    宗、溫朝陽二人於本院審理時證述明確，且與證人盧明宗於九十三年六月八日所
    製作之職務報告書互核一致，又被告甲○○與證人李燕萍雖均矢口否認當時渠等
    所駕駛之自小客車前有一輛警車攔在車前，惟依一般經驗法則，倘被告甲○○當
    時確係在停等紅燈，則依其所述其當時因恐遭搶，遂欲離去，理應係踩下油門往
    前衝去，然其竟捨加速前衝而排擋後退倒車，顯不符常情，是證人盧明宗、溫朝
    陽二人證稱當時係有一輛警用福特車攔阻在被告車前，致被告無法前行，而倒車
    逃逸一情，應堪採信。又本件經本院調取之台中市警察局九十三年六月七日勤務
    指揮中心治安情報一般事故記錄（通報）單，固記載：九十三年六月八日零時五
    十三分，民眾報案：一名男子持槍壓住一名男子，然處置情形為：陳漢滄回報，
    協和所同仁溫朝陽執行勤務，逮捕煙毒犯紀東興一名等情（見本院卷第五二頁）
    。於此可見，所謂持槍壓住之情形，實乃係逮捕紀東興前發生之事，且當時被槍
    壓住之人，應係紀東興而非被告。且被告駕車衝撞警員已是李燕萍將車交與被告
    駕駛之後，被告又駕車在附近徘徊，始被警員示意其下車，是該記錄單即難作為
    被告有利之證明。再證人盧明宗、溫朝陽二人雖未穿警察制服，亦未騎乘警用機
    車，而持槍敲打被告車窗玻璃示意被告與李燕萍二人下車，而當時既已有一輛鳴
    笛閃有警示燈之警用福特車攔阻在被告車前，被告自應知悉敲其車窗玻璃示意渠
    等下車之人應係警察無誤，其捨停車下車受檢，而倒車衝撞停放後方證人盧明宗
    、溫朝陽騎用之機車，且使站立車旁之證人盧明宗因其倒車閃避不及而受有傷害
    ，其以倒車之施強暴行為，妨害員警盧明宗、溫朝陽二人依法行使職務之犯行，
    亦堪認定。
四、(一)按毒品危害防制條例第四條第一項之販賣第一級毒品罪，必須行為人係意圖營
    利，而販入或賣出第一級毒品或二者兼而有之，方足構成。倘行為人係供自己施
  用而販入，始終無營利之意思，縱以原價或低於原價有償讓與他人，即難謂係販
    賣行為，僅得以轉讓第一級毒品罪論處（最高法院九十二年度臺上字第三八三七
    號判決參照）。而被告關於販賣第一級毒品之自白為不可採，已如前述，則被告
    持有第一級毒品海洛因之行為，既無買受之人指證，公訴人亦無法舉證證明被告
    與「阿福」、「阿棋」交易販賣毒品之詳細時間、地點、數量、金額等，被告販
    賣毒品之犯行，尚無積極證據足以證明。又被告雖迭次供稱：伊持有海洛因係供
    自己施用云云，惟查依卷附之台灣高等法院被告全國前案紀錄表所示，被告於九
    十二年十月二日前案執行完畢出監後，至本件於九十三年六月八日被查獲之時止
    ，並無任何因施用毒品案件被偵查、起訴或判決之紀錄，亦無被告驗尿呈毒品陽
    性反應之結果，被告所為持有毒品係供施用之自白，亦未必與事實相符；因此本
    院認為被告此部分僅構成毒品危害防制條例第十一條第一項持有第一級毒品之行
    為，檢察官起訴法條應予變更。被告持有第一級毒品之數量，已經超過行政院所
    發布之轉讓持有毒品加重其刑之數量標準第二條第一款淨重五公克以上，應依毒
    品危害防制條例第十一條第四項加重其刑。(二)被告轉讓第二級毒品安非他命予李
    燕萍、紀東興，核其所為係犯毒品危害防制條例第八條第二項之轉讓第二級毒品
    罪。本件公訴人雖認被告係犯毒品危害防制條例第四條第二項之販賣第二級毒品
    罪，係以被告於警詢及偵查中供承伊販賣安非他命為其論據，然被告前開警詢及
    偵查中之供述，業經本院認為無證據能力，概如前述，則被告交付與證人紀東興
    之安非他命，即難認係出於販賣毒品之犯意而為；再被告雖亦有提供安非他命予
    李燕萍之行為，然證人李燕萍證稱係被告無償提供予其施用，再被告與證人李燕
    萍既為男女朋友關係，且渠二人復同居一處，財務共理，衡情被告轉讓毒品於其
    女友李燕萍應確係無償提供無訛，是被告販入毒品安非他命，應非基於販賣他人
    之目的而購入毒品安非他命；此外，查無其他任何具體事證足資證明被告於購入
    安非他命之初即有販賣而從中圖得利益之意圖，亦無任何確切事證證明被告販賣
    安非他命予紀東興而從中牟取利益；又本件亦查無被告如何販賣安非他命與「阿
    福」、「阿棋」等人之積極證據，從而此部分亦僅得論以轉讓第二級毒品罪。檢
    察官此部分之起訴法條，亦應變更。被告各次轉讓前持有第二級毒品安非他命之
    低度行為，應為轉讓之高度行為所吸收，不另論罪。又被告與李燕萍間就前揭轉
    讓第二級毒品安非他命予紀東興之犯行，具有犯意聯絡及行為分擔，應依刑法第
    二十八條之規定論以共同正犯（縱被告李燕萍係基於幫助之意思，然其參與之轉
    讓毒品係構成要件之行為，仍應論以共同正犯）。再被告先後六次轉讓安非他命
    予李燕萍施用及一次轉讓安非他命予紀東興施用之犯行，時間緊接，手法相若，
    所犯為同一罪名，顯係基於概括犯意反覆為之，應依連續犯之規定以一罪論，並
    加重其刑。另公訴意旨雖未敘及被告轉讓第二級毒品與李燕萍之事實，然檢察官
    就犯罪事實一部起訴者，其效力及於全部，本件被告無償轉讓第二級毒品安非他
    命予李燕萍之犯罪事實，與前揭論罪科刑部分，有連續犯裁判上一罪之關係，為
    起訴效力所及，本院自應一併加以裁判。(三)查被告甲○○以倒車迴轉之強暴方式
    ，妨害員警盧明宗、溫朝陽二人依法執行職務，核其所為係犯刑法第一百三十五
    條第一項之對於執行職務之公務員施以強暴罪。再刑法第一百三十五條第一項妨
    害公務執行罪，係屬妨害國家公務之執行，為侵害國家法益，並非侵害個人法益
    之犯罪，如對於公務員二人以上依法執行職務時，施強暴脅迫，仍屬單純一罪，
    無刑法第五十五條所謂「想像競合犯」之法例適用。本件被告同時施強暴於二名
    員警，其所侵害者為一個國家法益，而非數個個人法益，應僅論以一罪，附此敘
    明。被告所犯上開三罪間，犯意各別，罪名不同，應分論併罰。又被告有如事實
    欄所載前科執行完畢情形，其於五年內再犯上開有期徒刑之三罪，均為累犯，各
    應依法加重其刑，並就持有第一級毒品及轉讓第二級毒品罪部分遞加重其刑。原
    審以被告罪證明確，予以論罪科刑，固非無見，然原判決就被告持有第一級毒品
    部分，遽為被告無罪之諭知；就被告轉讓第二級毒品部分，漏未就扣案之第二級
    毒品安非他命七包，宣告沒收銷燬之，均有未合。檢察官及被告之上訴，雖均無
    可取，然原判決此部分，既有可議之處，仍屬無可維持，應由本院將此部分予以
    撤銷改判，定執行刑部分，亦因而併予撤銷。爰審酌被告素行不良，有其前科紀
    錄表在卷足參，其持有第一級毒品之數量非少，且明知安非他命戕害身心，竟違
    反禁令，轉讓具成癮性之第二級毒品與他人，造成社會之危害，暨其犯罪後態度
    等一切情狀，分別量處如主文第二項所示之刑。
五、至於被告所犯妨害公務部分，原審認事用法並無不合，援引刑法第一百三十五條
    第一項、第四十七條，量處有期徒刑七月，亦屬妥適，被告仍持前詞否認有妨害
    公務之行為，其此部分之上訴，並無理由，應予駁回。並就撤銷改判及上訴駁回
    部分所處之有期徒刑，定其應執行之刑。
六、扣案之第一級毒品海洛因三十包（合計淨重二九．○七公克，空包裝重十一．五
    八公克，純度二七．六九％，純質淨重八．○五公克）、第二級毒品安非他命七
    包（合計淨重三一．二七公克，空包裝重三．○五公克），為毒品危害防制條例
    所規定之毒品，應依毒品危害防制條例第十八條第一項前段，沒收銷燬之。次按
    毒品危害防制條例第十九條第一項規定：「犯第四條至第九條、第十二條、第十
    三條或第十四條第一項、第二項之罪者，其供犯罪所用或因犯罪所得之財物，均
    沒收之，如全部或一部不能沒收時，追徵其價額或以其財產抵償之」，係採義務
    沒收主義。凡有合於該條項規定之財物，均應宣告沒收，不能沒收時，追徵其價
    額或以其財產抵償之，不以當場搜獲扣押者為限。本件被告違反毒品危害防制條
    例第八條第二項之轉讓第二級毒品罪犯行，自證人紀東興處所收受之五千元，係
    被告轉讓安非他命之所得，是扣案被告所有之一萬四千五百元中之五千元，應依
    毒品危害防制條例第十九條第一項規定予以宣告沒收。另九千五百元雖係被告所
    有，然無證據證明係被告因犯罪所得之財物，爰不併予宣告沒收。又被告轉讓予
    證人紀東興施用之二包安非他命（總毛重三．八一公克，總淨重三．○五公克，
    共取○．○六公克供鑑驗用罄，總餘二．九九公克），因已移入證人紀東興持有
    中，並為證人紀東興施用第二級毒品罪之證據，已於證人紀東興施用毒品案件中
    扣押，並經該案依法沒收銷燬（詳臺灣臺中地方法院九十三年度訴字第二六○八
    號被告紀東興違反毒品危害防制條例案件之刑事判決），於本案自無庸再為沒收
    銷燬之諭知。至扣案之行動電話七支（其中三支即門號0000000000號
    、0000000000號、0000000000號行動電話係證人李燕萍所
    有）、電子磅秤一台、分裝袋十三個及帳冊二本，據被告於原審審理時供稱：扣
    案之手機有些並未使用，平日係用來聯絡使用，並非用來販毒，而扣案之電子磅
    秤及分裝袋則係伊向綽號「阿楊」之成年男子買扣案之毒品時，因綽號「阿楊」
    之成年男子臨時北上，所以將之寄放伊這裡，並非伊所有，而帳冊二本則是伊與
    朋友玩賭大老二時的記帳或伊向別人買毒品時之記錄等語。均否認此等物品係供
    本件轉讓第二級毒品所用之物，亦與本件持有毒品或轉讓毒品之犯行無關，均無
    從於本案中宣告沒收，併此敘明。
七、證人李燕萍與被告共同轉讓第二級毒品予證人紀東興施用部分，應由檢察官另行
    偵辦，附此敘明。
據上論結，應依刑事訴訟法第三百六十八條、第三百六十九條第一項前段、第三百六
十四條、第二百九十九條第一項前段、第三百條，毒品危害防制條例第八條第二項、
第十一條第一項、第四項、第十八條第一項前段、第十九條第一項，刑法第十一條、
第二十八條、第五十六條、第四十七條、第五十一條第五款，判決如主文。
本案經檢察官陳惠珠到庭執行職務。
中      華      民      國      九十四  年      五      月      五      日
                                臺灣高等法院臺中分院刑事第五庭
                                      審判長法  官  袁  從  楨
                                            法  官  姚  勳  昌
                                            法  官  郭  同  奇
右正本證明與原本無異。
妨害公務部分不得上訴。
其餘部分得上訴。
如不服本判決應於收受送達後十日內向本院提出上訴書狀，其未敘述上訴之理由者並
得於提起上訴後十日內向本院補提理由書（均須按他造當事人之人數附繕本）。
                                            書記官  陳  玫  伶
中      華      民      國      九十四  年      五      月      六      日
附錄論罪科刑法條
毒品危害防制條例第八條第二項
轉讓第二級毒品者，處六月以上五年以下有期徒刑，得併科新臺幣一百萬元以下罰金
。
毒品危害防制條例第十一條第一項
持有第一級毒品者，處三年以下有期徒刑、拘役或新台幣伍萬元以下罰金。
毒品危害防制條例第十一條第四項
持有毒品達一定數量者，加重其刑至二分之一，其標準由行政院定之。
                                                                        Ａ
